臺灣高等法院高雄分院刑事判決　　　　　　　　　九十一年度上訴字第一六六二號
　　上　訴　人　臺灣高雄地方法院檢察署檢察官
　　被　　　告　甲○○
右上訴人因被告偽證案件，不服臺灣高雄地方法院九十一年度訴緝字第一０八號中華
民國九十一年七月三十一日第一審判決（起訴案號：臺灣高雄地方法院檢察署九十年
度偵字第二二三五號），提起上訴，本院判決如左：
      主  文
上訴駁回。
      理  由
一公訴意旨略以：被告甲○○於民國八十六年八月中旬，委託告訴人乙○○以其名義
  向世華銀行前鎮分行請領支票，並授權告訴人使用上述支票，告訴人遂以被告名義
  向世華銀行前鎮分行領得十張空白支票，並簽發支票號碼ＹＱ0000000號、
  票面金額新臺幣（下同）十一萬八千二百元之支票交予案外人陳國清，詎被告竟於
  八十八年九月二十二日九時五十分許，基於偽證之犯意，在原審法院八十七年度訴
  字第二七五五號乙○○偽造有價證券案件審理程序中，具結證稱：伊未委託乙○○
  申領支票云云，因認其涉犯刑法第一百六十八條之偽證罪等語。
二按犯罪事實應依證據認定之，無證據不得推定其犯罪事實，又不能證明被告犯罪者
  ，應諭知無罪之判決，刑事訴訟法第一百五十四條、第三百零一條第一項分別定有
  明文。又按證人恐因陳述致自己或與其有前條第一項關係之人受刑事追訴或處罰者
  ，得拒絕證言，倘不拒絕證言者，不得令其具結，刑事訴訟法第一百八十一條、第
  一百八十六條第四款分別定有明文；又按偽證罪之成立，以虛偽陳述之證人已於供
  前或供後具結為其成立要件之一，刑法第一百六十八條規定極明，所謂具結，係指
  依法有具結義務之人，履行其具結義務而言，若在法律上不得令其具結之人，而誤
  命其具結者，即不發生具結之效力，縱於具結後為虛偽陳述，仍不具備刑法第一百
  六十八條偽證罪之要件，此觀刑事訴訟法第一百八十一條、第一百八十六條第四款
  ，及刑法第一百六十八條之規定至明，自不得遽以該罪相繩（最高法院二十八年度
  上字第三一二號判例、三十年度非字第二四號判例、最高法院七十七年度台非字第
  一０三號判決足資參照）。
三本件公訴人認被告甲○○涉犯偽證犯行，無非以被告甲○○曾於原審法院八十七年
  度訴字第二七五五號乙○○偽造有價證券案件審理程序中，具結證述未委託乙○○
  申領支票云云，惟本院於八十九年度上訴字第一二七號認定甲○○上開證述與事實
  不符，而判決乙○○無罪，有該判決書一份，為其主要之論據。訊據被告堅決否認
  有何偽證犯行，辯稱：伊於八十六年十月十九日被高雄市政府警察局左營分局通知
  前往製作筆錄，才發現告訴人將他人已掛失之支票存入伊世華銀行鳳山分行帳戶提
  示，而告訴人為伊請領之十張支票尚有一張在外流通，伊找不到告訴人，又害怕支
  票被跳票，才於八十六年十月二十七日以上述支票遺失為由，向世華銀行前鎮分行
  申報掛失止付，後來告訴人乙○○被起訴偽造有價證券，伊怕說實話被處罰，才說
  未委託告訴人申領支票等語。
四經查：
(一)本件被告雖以證人身分，於原審法院八十七年度訴字第二七五五號偽造有價證券案
  件審理程序中，具結證稱：伊未委託乙○○申領支票云云，有該案八十八年九月二
  十二日訊問筆錄影本在卷可稽（見偵查卷第七十四頁）。惟被告確因告訴人乙○○
  將已遭發票人潮鑫企業有限公司法定代理人婁國恆掛失止付之發票人潮鑫企業有限
  公司、付款人高雄區中小企業銀行後庄分行、支票號碼ＨＦＡ0000000號至
  ＨＦＡ0000000之支票四紙，存入被告所有之世華銀行鳳山分行帳戶提示交
  換，而經高雄市政府警察局左營分局通知於八十六年十月十九日製作筆錄，並於八
  十六年十月二十七日向世華銀行前鎮分行申報掛失支票號碼ＹＱ0000000號
  支票一節，有發票人潮鑫企業有限公司遺失票據申請書、掛失止付票據提示人查報
  表、支票暨退票理由單等影本（見偵查卷第六十三頁至第七十一頁），及被告警訊
  筆錄、填具之遺失票據申報書、掛失止付票據提示人查報表影本（見嘉義縣警察局
  朴子分局嘉朴警刑朴字第八二一０號警卷及高雄市政府警察局左營分局警左分刑字
  第一二四一九號警卷第一頁至第二頁）在卷可稽。足見被告係因銀行帳戶內有他人
  掛失止付之支票提出交換，致遭警員通知說明，因該帳戶及伊支票均交告訴人乙○
  ○使用，乃旋向銀行掛失止付自己所發票而交由乙○○使用之支票一紙。
(二)被告於原審法院審理中雖證述：同意乙○○使用伊銀行帳戶，惟並未同意乙○○使
  用伊支票，至於掛失支票，係至世華銀行時，銀行人員告知伊有一張支票未處理，
  伊才掛失該紙支票等語（見原審法院八十七年度訴字第二七五五號刑事第九十三頁
  反面至第九十四頁）。惟嗣於本院八十九年上訴字第一二七號審理中改證述：伊當
  時有將證件交告訴人乙○○辦理貸款，拿存摺二本給他，伊只是保管印鑑而已，亦
  有用伊名義請領支票並同意乙○○使用支票，是陳國清之橡膠工廠需要用伊支票調
  度資金，所開出之支票伊都有親自蓋章，都有同意借等語（見本院上開案件刑事卷
  第五十五頁）。再佐以乙○○分別於八十六年九月二十六日、十月一日，款二萬
  二千五百元、十二萬元、八萬八千五百元、十萬元至世華銀行前鎮分行甲○○之0
  0000000000號帳戶內，有該匯款存款單影本四紙在卷可稽（同上卷第四
  十二頁至第四十三頁），本院因而以甲○○於本院之證詞與事實相符，較於警訊及
  原審法院中之證述可採，故認定甲○○有授權乙○○使用其銀行帳戶及支票，而諭
  知乙○○無罪確定一節，有本院八十九年上訴字第一二七號判決書影本一份在卷可
  憑（見偵查卷第四頁至第九頁），並經本院調取上開偵審全卷核閱無訛。被告雖有
  上開前後不一之證述，且經本院認定於警訊及原審法院之證述與事實不符，惟依被
  告所辯：告訴人乙○○為伊請領之十張支票尚有一張在外流通，伊找不到告訴人，
  又害怕支票被跳票，才於八十六年十月二十七日以上述支票遺失為由，向世華銀行
  前鎮分行申報掛失止付，後來告訴人乙○○被起訴偽造有價證券，伊怕說實話被處
  罰，才說未委託告訴人申領支票等語。乃被告如於原審法院八十七年度訴字第二七
  五五號偽造有價證券案件審理程序中，坦承有委託告訴人申領支票並授權告訴人使
  用，確將因其前掛失止付之行為該當於刑法第一百七十一條第一項未指定犯人誣告
  罪，而可能受到刑事追訴，故被告上開辯解應為可採。
五綜上所述，被告雖於告訴人乙○○之偽造有價證券一案中具結而為虛偽之陳述，惟
  其虛偽陳述係為脫免自己之刑事追訴或處罰，依刑事訴訟法第一百八十一條之規定
  ，本得拒絕證言，且依同法第一百八十六條第四款之規定，不得具令其具結，惟原
  審法院竟令其具絕，則揆諸上開說明，自難以偽證罪相繩。此外，復查無其他積極
  證據足認被告甲○○有公訴意旨所指之偽證罪犯行，自應為無罪之諭知。原審法院
  諭知被告甲○○無罪，並無不合，檢察官上訴意旨指摘原判決不當，為無理由，應
  予駁回。
六被告經合法傳喚未到，爰依一造辯論而為判決。
據上論斷，應依刑事訴訟法第三百六十八條、第三百七十一條，判決如主文。
本案經檢察官林應華到庭執行職務。
中      華      民      國     九十一     年     十二     月    十九    日
                              臺灣高等法院高雄分院刑事第六庭
                                  審判長法官  王憲義
                                        法官  范惠瑩
                                        法官  謝靜雯
右正本證明與原本無異。
如不服本判決應於收受本判決後十日內向本院提出上訴書狀，其未述上訴理由者，
並得於提起上訴後十日內向本院補提理由書狀（均須按他造當事人之人數附繕本)「
切勿逕送上級法院」。
                                      書記官  廖素珍
中    華    民    國      九十一      年      十二      月     十九   日
